【裁判字號】    98,上易,2134
【裁判日期】    981124
【裁判案由】    竊盜
【裁判全文】
臺灣高等法院刑事判決                98年度上易字第2134號
上  訴  人  臺灣新竹地方法院檢察署檢察官
上  訴  人
即  被  告  甲○○
            乙○○
                    （現另案於臺灣新竹監獄執行中）
上列上訴人因被告竊盜案件，不服臺灣新竹地方法院97年度易字
第744 號，中華民國98年6 月22日第一審判決（起訴案號：臺灣
新竹地方法院檢察署97年度偵字第4954號），提起上訴，本院判
決如下：
    主  文
原判決撤銷。
甲○○共同攜帶兇器竊盜，累犯，處有期徒刑捌月。
乙○○共同攜帶兇器竊盜，累犯，處有期徒刑柒月。
    事  實
一、乙○○前於民國92年間因加重竊盜案件，經臺灣新竹地方法
    院以92年度竹東簡字第59號判決判處有期徒刑七月，緩刑三
    年，於92年8 月4 日確定，嗣經撤銷緩刑入監服刑，於95年
    11月9 日縮刑期滿執行完畢（構成累犯）。甲○○前於93年
    間曾因加重竊盜案件，經臺灣新竹地方法院以94年度訴字第
    170 號判決判處有期徒刑十一月確定；又於95年間因偽造文
    書、贓物罪、竊盜、施用第二級毒品、施用第二級毒品及竊
    盜等案件，經臺灣新竹地方法院及臺灣桃園地方法院先後以
    95年度訴字第12號、95年度竹簡字第247 號、95年度壢簡字
    第1397號、95年度竹簡字第909 號及95年度簡上字第135 號
    判決分別判處有期徒刑六月、四月、三月、三月、四月及四
    月確定，上開案件復經臺灣新竹地方法院以96年度聲減字第
    2871號裁定減刑並定應執行有期徒刑一年四月確定，於96年
    10月17日縮刑期滿執行完畢（構成累犯）。
二、詎其二人猶不知悔改，竟共同基於意圖為自己不法所有之竊
    盜犯意聯絡，於97年7 月19日下午15時許前往新竹縣新埔鎮
    ○○里○○路277 巷179 號旁「快大牧場」牛舍內，共同使
    用置於現場不知何人所有之客觀上足以對人之生命、身體安
    全構成威脅，且具有危險性之兇器乙炔切割器、乙炔瓦斯筒
    2 個等工具（未扣案），以該乙炔產生高溫燒焊截斷鐵材之
    方式，竊取瑞和公司所有上開牛舍建築物上方外露之鐵材計
    1000公斤，得手後，二人將鐵材集中暫置一旁，移入自己實
    力支配之下，嗣正準備搬運離去之際，適執行巡邏勤務之員
    警邱振壎、唐易伸接獲民眾報案前往查看，一進牛舍當場發
    現乙○○、甲○○正彎腰準備搬運鐵材，經警喝令不准妄動
    後，乙○○、甲○○仍因心虛立即拔腿逃跑，經警沿途追趕
    後逮捕未及逃逸之乙○○，並於牛舍內扣得鐵材1000公斤，
    嗣再依乙○○之供述查獲逃逸之甲○○，始悉上情。
三、案經瑞和公司代理人丙○○訴由新竹縣政府警察局新埔分局
    報告臺灣新竹地方法院檢察署偵查後起訴。
    理  由
壹、證據能力部分
一、按被告之自白，非出於強暴、脅迫、利誘、詐欺、疲勞訊問
    、違法羈押或其他不正之方法，且與事實相符者，得為證據
    ，刑事訴訟法第156 條第1 項定有明文。被告乙○○於本院
    準備程序中辯稱：是警察要伊將責任推給甲○○，伊才會說
    甲○○有一起去偷云云。查，被告乙○○於內勤檢察官提示
    其警詢筆錄訊問時供稱：「（你警局所做的筆錄，是否按照
    你的陳述製作？）是。」等語（見偵查卷第26頁）。迨於原
    審審理時檢察官提出被告乙○○警詢錄音勘驗筆錄，其當庭
    表示無意見（見原審卷第99頁背面、第103、104頁），觀之
    該勘驗筆錄關於被告乙○○供述共犯甲○○乙節，「警：你
    涉嫌這件竊盜，還有沒有其他共犯？彭（即被告乙○○）：
    還有1 個。」「警：誰，還有1 個喔？彭：甲○○。....」
    「警：甲○○喔，住哪裏知道啦喔？....彭：住南平里而已
    啊。」「警：甲○○經警方查證身分證Ｚ000000000號、50年
    6 月11日生、住新竹縣新埔鎮○○里○ 鄰○○路（公訴人勘
    驗筆錄漏載南平路）349 巷26號。」由上開被告乙○○警詢
    筆錄勘驗內容觀之，可知警方採開放式、一問一答方式詢問
    被告，若被告乙○○未主動供出共犯甲○○，警方焉能知悉
    未當場為警方查獲之共犯為甲○○？且被告乙○○於原審準
    備程序時供稱：「（被告甲○○去現場要做什麼？）他叫我
    去搬鐵材的。」等語，於原審審理時仍供稱：對於檢察官所
    提出其之警詢勘驗報告無意見等語（見原審卷第54頁背面、
    第99頁背面）。是被告乙○○上開所述是警察要伊將責任推
    給甲○○，伊才會說甲○○有一起去偷云云，其情實難驟信
    為真。
二、按「被告以外之人於審判外之陳述，雖不符前四條之規定，
    而經當事人於審判程序同意作為證據，法院審酌該言詞陳述
    或書面陳述作成時之情況，認為適當者，亦得為證據。」、
    「當事人、代理人或辯護人於法院調查證據時，知有第一百
    五十九條第一項不得為證據之情形，而未於言詞辯論終結前
    聲明異議者，視為有前項之同意。」刑事訴訟法第159 條之
    5 定有明文。經查：本院以下所引用被告二人以外之人於審
    判外之言詞或書面陳述，雖均屬傳聞證據，然因檢察官、被
    告二人對該證據之證據能力均未表示異議，本院審酌上開證
    據作成時之情況，亦認為無不當之處，依諸上開規定而認有
    證據能力，合先敘明。
三、至其餘資以認定被告二人犯罪事實之非供述證據，如現場查
    獲照片、贓物認領保管單，亦無違反法定程序取得之情形，
    依刑事訴訟法第158 條之4 反面規定，均有證據能力。
貳、實體部分
一、訊據被告乙○○、甲○○均矢口否認有何竊盜之犯行，被告
    乙○○辯稱：「快大牧場」牛舍內鐵材本來就放在地上，伊
    只是去撿拾，沒有用乙炔燒斷，長的鐵材我也搬不動云云。
    被告甲○○辯稱：伊是去「快大牧場」那裡吸毒，沒有偷鐵
    材，因為伊有前科，看到警察來所以會逃跑云云。經查：
(一)上開被告乙○○之犯罪事實，業據其於警詢、內勤檢察官訊
    問、原審準備程序、審判程序中坦承不諱（見偵查卷第8 、
    26至27、54至55頁）。核與證人即新埔分局褒忠派出所所長
    邱振壎、警員唐易伸於原審審理時到庭證稱：伊等二人接獲
    線報至上開地址時，發現屋頂的鐵架被拆下，在現場逮捕乙○○時，乙○○承認是他偷的等語（見原審卷第83頁背面、
    第98頁），證人即瑞和公司管理員丙○○於原審審理時證稱
    ：上開失竊之鐵架原本都是在屋頂上，是有人爬上去用瓦斯
    筒（乙炔）燒斷的等語相符（見原審卷第85頁）。且有贓物
    認領保管單（見偵查卷14頁）、現場照片10張（見偵查卷15
    至19頁）在卷可稽，被告乙○○上開任意性自白與事實相符
    ，堪信為真實。是被告乙○○、甲○○共同以乙炔切割器於
    「快大牧場」牛舍內切割竊取鐵材之情，堪信為真實。
(二)被告乙○○雖辯稱：「快大牧場」牛舍內鐵材本來就放在地
    上，伊只是去撿拾，並沒有用乙炔燒斷，長的鐵材我也搬不
    動云云。惟查：被告乙○○於檢察官訊問時供稱：「（你是
    否於97年7 月19日下午3 時許在新竹縣新埔鎮○○里○○路
    277 巷179 號旁，夥同甲○○共同竊取瑞和公司之「快大牧
    場」牛舍內之鐵材1000公斤？）是的，是甲○○今天（97年
    7 月19日）早上約我一起去弄鐵塊，我就跟他一起過去用手
    搬，準備將鐵塊集中搬到旁邊放，正在搬運的時候，就被警
    察查獲，但當時他就逃跑了。」「（甲○○有無說事成之後
    ，要如何與你分贓？）有，他說會給我1500元。」等語（見
    偵查卷第26頁），迨於原審準備程序時仍堅稱：「（你在偵
    查中說他（指甲○○）用1500元代價請你幫他搬，有無這件
    事？）有」等語（見原審卷第55頁）。復依現場照片觀之，
    現場牛舍建築物雖破舊，然上揭牛舍建築物之鐵材，在當今
    原物料價格高漲之際，仍有相當經濟價值，且「快大牧場」
    現場，尚有瑞和公司管理員丙○○不定時前往巡查，依一般
    人之通常觀念，應不至誤認所有人有拋棄該等物品所有權之
    意，被告乙○○與被告甲○○竊取之，仍該當竊盜罪甚明，
    被告乙○○上開辯解顯係臨訟卸飾之詞，委無足取。
(三)訊據被告甲○○則矢口否認上開犯行，辯稱：伊是去「快大
    牧場」那裡吸毒，沒有偷鐵材，因為伊有前科，故看到警察
    來所以逃跑云云。惟查：
  1.證人即共同被告乙○○業於警詢中供稱：「（你涉嫌本件竊
    盜案有無共犯？）還有一人，是甲○○....」等語，於偵查
    中更明確證稱：「（你是否於97年7 月19日下午3 時在新竹
    縣新埔鎮○○里○○路277 巷179 號旁，夥同甲○○共同竊
    取瑞和公司之快大牧場牛舍內之鐵材1000公斤？）是的，是
    甲○○今天早上約我一起去弄鐵塊，我就跟他一起過去用手
    搬，準備將鐵塊集中搬到旁邊放，正在搬運的時候，就被警
    察查獲，但當時他逃跑了。」「（甲○○有無說事成之後，
    要如何與你分贓？）有，他說會給我1500元。」等語，復於
    原審準備程序中證稱：「（被告甲○○去現場要做什麼？）
    他叫我去搬鐵材的。（他在什麼情況下叫你去搬的？）他弄
    好鐵材後，要我幫他搬出來。」「（所以在牛舍整理鐵材時
    ，被告甲○○也有在現場整理？）是的，整理成這樣是我和
    被告甲○○一起整理的。」等語明確（見偵查卷第8 、26頁
    、原審卷第54頁背面、第55頁）。
  2.證人即查獲本案員警唐易伸於原審審理亦證稱：「（你如何
    認為他們是竊嫌？）我們（新竹縣警察局新埔分局褒忠派出
    所）所長走在前面，我是走在後面，我們所長一走進去就叫
    他們不要動，他們就開始跑了，然後我們在現場發現有屋頂
    的鐵架被拆下來，所以我認為他們是竊嫌，後來在外面我們
    所長追上乙○○....回所時我們有問跑掉的那個人是誰，他
    有說是甲○○，他有說是跟甲○○一起去偷的。」等語（見
    原審卷第83頁背面），證人即派出所所長邱振壎於原審審理
    時到庭證稱：「....我走在前面，我先在牛舍門口探頭進去
    ，我看到二個人，就是在場的被告彭雙能，他和另外一位男
    子，站在鐵架旁邊，二個人都有準備彎腰要搬鐵，但還沒有
    碰觸到鐵材，他們可能聽到我走路的雜草聲，抬頭就看到我
    們，他們當下就馬上跑掉，我們喊不要動，就追上去，他們
    二人往不同方向跑，我追到被告乙○○，另一位男子就往右
    邊的林木間跑，後來就被他跑掉。」「（是否你到現場時，
    是不是二個人都在搬鐵材？）有鐵架在地上，兩個人就是彎
    腰作勢要搬鐵材，....，手中沒有拿水或寶特瓶。」等語明
    確（見原審卷第98背面）。
  3.被告甲○○雖辯稱：被告乙○○事後告訴伊，係被警察威逼
    煽動才指控伊的，伊認為警察有用不正當方法對被告乙○○
    取供，被告乙○○才會供出伊有參與竊盜云云，然查：被告
    乙○○於偵查或原審審理中業已多次陳明：未遭警察以強暴
    、脅迫等不正當方法取供，其於警詢、偵查中供述被告甲○○亦有參與竊盜犯行均屬實在（偵查卷第56頁、原審卷第55
    頁背面、第84頁背面、第86頁背面），且有檢察官於原審提
    出之被告乙○○不爭執真正之警詢錄音帶勘驗譯文在卷可稽
    （見原審卷第99頁背面、第103至106頁）；更何況，被告乙○○倘受司法警察威逼而不願供出共犯，其大可編造真實姓
    名年籍不詳之其他男子即可，何須照實供出被告甲○○，顯
    見其供出被告甲○○確實係基於自己內心自由意志所為，已
    如前述，被告甲○○此部分所稱，難以遽信。被告甲○○雖
    辯稱：伊是去「快大牧場」那裡吸毒，沒有偷鐵材云云。然
    查：被告甲○○早於警詢中即坦承：「（請詳述當時竊盜手
    法？如何分工？）因為乙○○有欠我錢，他就說一起過去偷
    那些鐵，變賣以後就將錢給我；....」（你是否知悉乙○○
    於現場是在偷東西？）知道。」等語（見偵查卷34頁）。繼
    於原審審理中原仍持上開情詞置辯，經原審追問後即改稱：
    「（他既然欠你錢，你為何還要送飲料給他喝？）他就是去
    偷鐵，要賣錢還給我....（你如何知道是他偷的？）他早上
    10點多即要去之前就有來過我家，告訴我他要去搬鐵材變賣
    還我錢。」等語（見原審卷第21頁）。雖被告乙○○、甲○○二人對於究係何人提議邀約去「快大牧場」竊取上揭鐵材
    ，均供陳係對方提議，惟就二人共同前往行竊乙節，則相吻
    合。且被告甲○○對於為何到「快大牧場」牛舍內行竊現場
    ，先則於偵查中辯稱：伊於當日下午前往現場是幫乙○○送
    飲料云云（見偵查卷第56），嗣於本院審理時該稱：至行竊
    現場吸毒云云（見本院卷第58頁背面），足見被告甲○○所
    稱即相互齟齬，則其對於何故至竊案現場，如此簡單問題，
    竟有如此南轅北轍答案，何以致之，顯係情虛臨訟杜撰卸責
    之詞。再者，證人邱振壎業已明確證述：查獲當時被告二人
    均處於彎腰欲搬運鐵材之狀態，另被告乙○○於警詢、偵查
    亦已明確指述被告甲○○有參與系爭竊盜犯行，均業如前述
    ，而被告乙○○與被告甲○○並無任何恩怨仇隙，此亦為被
    告甲○○當庭所自承（見原審卷第21頁），衡情被告乙○○
    亦無設詞誣陷被告甲○○之可能，此外，並有贓物認領保管
    單1 紙、現場照片共10張在卷可參，是被告甲○○共同參與
    上開搬運鐵材之竊盜犯行，灼然甚明。
  4.按共同實施犯罪行為之人，在合同意思範圍內，相互利用他
    人之行為，以達其犯罪之目的，原不必每一階段均參與，祗
    須分擔犯罪行為之一部，即應對於全部所發生之結果共同負
    責（最高法院92年度台上字第5407號判決意旨參照）。查被
    告乙○○、甲○○如何共同至「快大牧場」牛舍內，以乙炔
    燒焊拆解，竊取建築物上鐵材，已如前述，足見被告甲○○
    與乙○○就共同使用乙炔燒焊鐵材竊盜乙事，早已達成共識
    甚明，並合意前往竊取之，則無論被告乙○○、甲○○各負
    責何部分竊盜行為，均係相互利用他人之行為，以達其犯罪
    之目的，原不必每一階段均參與，被告乙○○與甲○○就上
    開犯行有犯意聯絡及行為分擔，而為共同實施犯罪行為之人
    ，可堪認定。
  5.按刑法上竊盜罪既遂、未遂區分之標準，係採權力支配說，
    即行為人將竊盜客體移入一己實力支配之下者為既遂，若著
    手後竊盜客體尚未脫離他人之持有或未移入一己實力支配之
    下者為未遂（最高法院84年度台上字第2256號判決意旨可資
    參照）。茲查，依據卷附照片顯示「快大牧場」牛舍建築物
    之鐵材，係遭被告二人以乙炔燒焊拆卸後，置放於現場地上
    乙節，業據證人丙○○於原審審理時結證稱：「（《提示偵
    卷16至18頁》快大牧場廢棄牛舍鋼架本來就是這樣擺設？這
    是快大牧場的牛舍，有被人拆下來，本來有一千多公斤鋼筋
    ，照片上這些鋼筋本來沒有被擺在地上，都是在房子上面的
    ，後來到派出所做完筆錄，我再去現場看，就像照片這樣，
    鋼筋就被拆下來擺在地上。」「（鋼筋有這樣好拆？）有人
    爬上去用瓦斯筒（乙炔）燒斷的，可以熔解鋼筋連繫處。」
    「（這麼多鐵架，你平常去巡邏管理時，原本都是在屋頂上
    ，沒有像照片鋼筋被擺在地上？）是的，是被拆下來的。」
    「（《提示偵卷第18頁》是不是拆照片上屋頂的鐵架？）是
    的。」「（你如何知道被告用瓦斯筒把鐵架拆下來？）我去
    派出所後有回去現場看，我發現現場有2 筒瓦斯筒遺留在現
    場，且鐵條上也有燒的痕跡。」等情明確（見原審卷第84頁
    背面、第85頁）。且證人邱振壎亦證稱：現場有發現切割鐵
    的工具乙炔，在現場有問乙○○，但他說不是他的，所以就
    沒有查扣等語（見原審卷第98頁）。而被告乙○○亦迭於原
    審審理時二度坦稱現場留的瓦斯桶（乙炔）是用來燒鋼筋的
    等語（見原審卷第85頁、第99頁背面）。足本件被告乙○○
    、甲○○以乙炔燒焊拆卸鐵材後，置放於地上，顯已將竊盜
    所得鐵材移入自己實力支配之下，被告二人加重竊盜行為已
    達既遂之程度，應堪認定。
  6.綜上所述，被告乙○○、甲○○所辯要屬畏罪卸責之詞。是
    本案事證明確，被告二人加重竊盜犯行堪以認定。
二、按刑法第321 條第1 項第3 款所謂之「攜帶兇器」，祇須於
    行竊時攜帶具有危險性之兇器為已足，該兇器不必原屬行竊
    者本人所有，亦不以自他處攜至行竊處所為必要，縱在行竊
    場所隨手拾取應用，其有使人受傷害之危險既無二致，自仍
    應屬上述「攜帶兇器」之範疇（最高法院刑事90年度台上字
    第1261號判決意旨參照）。查，被告二人持以行竊，供切割
    鐵材之乙炔切割器、瓦斯筒2 瓶，均係金屬製品，既足以燒
    斷鐵材，顯見質地堅硬，如持以行兇，客觀上均足對他人生
    命、身體之安全造成危害，自屬兇器無疑（最高法院刑事84
    年度台上字第705 號判決意旨參照）。核被告乙○○、甲○○所為，均係犯刑法第321 條第1 項第3 款之攜帶兇器竊盜
    罪。被告乙○○與甲○○就上開加重竊盜犯行，均有犯意聯
    絡及行為分擔，為共同正犯。又被告二人有如事實欄所載之
    犯罪前科及刑之執行情形，有本院被告前案紀錄表在卷足稽
    （見本院卷第21至32頁），其分別於徒刑執行完畢後五年內
    故意再犯上開有期徒刑以上之罪，均為累犯，應均依刑法第
    47條第1 項規定，加重其刑。
三、原審對被告乙○○、甲○○竊盜犯行論罪科刑，固非無見。
    惟查：被告二人以乙炔燒焊拆卸鐵材之行為，已屬加重竊盜
    犯行，原判決誤認被告二人係共犯本件普通竊盜罪，尚有未
    洽，檢察官上訴有理由，雖被告二人上訴否認犯罪並無理由
    ，惟原判決既有上述不當之處，自應由本院予以撤銷改判。
    爰審酌被告二人正值青壯，竟不思自食其力奮發而為，恣意
    竊取他人財物，欠缺守法觀念，雖所竊得之物品價值非鉅，
    惟係持兇器行竊，對他人生命、身體及財產安全所生危害非
    輕，兼衡被告二人之素行、智識程度、犯罪之動機、目的、
    手段，暨犯後態度等一切情狀，量處如主文第2 項所示之刑
    ，並定其應執行之刑。未扣案之乙炔切割器及瓦斯筒2 瓶，
    被告二人均否認為其所有，且無證據證明係其二人所有，亦
    非違禁物，爰不併予宣告沒收。
據上論斷，應依刑事訴訟法第369 條第1 項前段、第364 條、第
299 條第1 項前段，刑法第28條、第321 條第1 項第3 款、第47
條第1 項，判決如主文。
本案經檢察官陳明光到庭執行職務。
中    華    民    國    98    年    11    月    24    日
                  刑事第四庭  審判長法  官  陳筱珮
                                    法  官  陳玉雲
                                    法  官  邱滋杉
以上正本證明與原本無異。
不得上訴。
                                    書記官  劉貞達
中    華    民    國    98    年    11    月    24    日
附錄本案論罪科刑法條全文－－
刑法第321 條：
犯竊盜罪而有左列情形之一者，處六月以上五年以下有期徒刑：
一、於夜間侵入住宅或有人居住之建築物、船艦或隱匿其內而犯
    之者。
二、毀越門扇、牆垣或其他安全設備而犯之者。
三、攜帶兇器而犯之者。
四、結夥三人以上而犯之者。
五、乘火災、水災或其他災害之際而犯之者。
六、在車站或埠頭而犯之者。
前項之未遂犯罰之。


司法院資訊處製作；財團法人民間司法改革基金會備份。
